【裁判字號】    99,上訴,980
【裁判日期】    990727
【裁判案由】    殺人未遂
【裁判全文】
臺灣高等法院高雄分院刑事判決         99年度上訴字第980號
上  訴  人  臺灣高雄地方法院檢察署檢察官
被      告  甲○○
指定辯護人  本院公設辯護人   李佩娟
上列上訴人因被告殺人未遂案件，不服臺灣高雄地方法院99年度
訴字第157 號中華民國99年4 月27日第一審判決（起訴案號：臺
灣高雄地方法院檢察署98年度偵字第25697 號），提起上訴，本
院判決如下：
     主  文
原判決撤銷。
甲○○殺人未遂，處有期徒刑伍年。
     事  實
一、甲○○係高雄市○○區○○街38號巴黎小品大樓住戶，亦為
    保全公司派任該大樓之管理員，因不滿該棟大樓管理委員會
    主任委員乙○○向其所任職之威遠保全公司反應其工作上之
    問題，竟基於殺人之犯意，於民國98年8 月28日上午10時30
    分許，持自備之尖刀在該大樓大廳等候乙○○尋仇，適乙○
    ○下樓欲出門，甲○○見狀即持尖刀沿途追殺乙○○，乙○
    ○逃至高雄市三民區○○○路313 號檳榔攤前不慎跌倒，甲
    ○○見狀即壓制在乙○○身上並以尖刀刺向乙○○頸部，乙
    ○○雖拼命抵抗卻仍遭尖刀刺入頸部，嗣經保全公司總經理
    張崑益及甲○○小姨子謝惠如到場，並與甲○○爭奪刀子，
    甲○○始罷手，乙○○因而受有右頸部開放性傷口3 公分、
    右手虎口處3 公分切割傷等傷害，進送高雄長庚紀念醫院救
    治，倖已痊癒。
二、案經乙○○訴由高雄市政府警察局三民第二分局移送台灣高
    雄地方法院檢察署檢察官偵查起訴。
     理  由
一、本案卷內各項證據，除照片係依機器之功能，所攝錄之圖像
    ，非屬人類意思表達之言詞或書面陳述，不在刑事訴訟法第
    159 條第1 項規定「被告以外之人於審判外之言詞或書面陳
    述」之範圍內，與傳聞證據無關，且取攝錄並無不當，應認
    具有證據能力外，其餘各項供述證據，因檢察官、被告及辯
    護人，於本院審理時，均明確表示同意有證據能力，本院審
    酌該等證據作成時之情況，並無非法取證之瑕疵存在，以之
    作為證據應屬妥適，依刑事訴訟法第159 條之5 第1 項規定
    ，認均有證據能力，而得作為被告犯罪之證據，合先明。
二、訊據被告甲○○矢口否認有殺人未遂之犯行，辯稱：我是巴
    黎小品大樓住戶，也是該大樓管理員，因該大樓管理委員會
    主任委員乙○○向僱用我之保全公司告稱我在上班時間喝酒
    ，並有小姐陪伴，工作不力，讓我被暫停工作3 天，乃於前
    揭時地要找乙○○理論，我是隨手拿盆栽上鏟土之鐵片追打
    乙○○，目的只是要給他教訓而已，並無殺他之意思云云。
    然查：
  (一)前揭事實，業據被害人乙○○迭於警詢及偵審中指訴歷歷，
    其於警詢時陳稱：我是巴黎小品大樓之主任委員，甲○○是
    該大樓住戶，也是管理員，因之前他住處都堆滿一些雜物，
    妨害其他住戶通行，加上他長期酗酒成性，我有告誡過他，
    昨日他接到他任職之保全公司要他停職3 天之警告，以為是
    我要求保全公司作此處分，於是懷恨在心，揚言要殺我，我
    早上從3 樓住家下樓，看到甲○○在大樓大廳，他一看到我
    ，就拿刀子衝向我，我就逃跑，跑到大豐二路313 號前跌倒
    ，他就拿尖刀殺我，該尖刀後來被他小姨子拿走，我右手虎
    口縫了十多針，後頸部傷口約有4 至5 公分等語（見警卷第
    7-9 頁），於檢察官偵查中結證稱：被告3 年前沒有工作後
    來這邊，當時我是主委，剛好有另一位管理員沒做，我就請
    他當管理員，事發前1 天他叫組長跟我借5,000 元，我沒借
    他，他就懷恨在心，後來我跟他說堆積物要改善，他就不高
    興，就跟我吵，我就叫公司跟他警告，總經理那天來跟他說
    ，晚上他就跟我吵，說他不要接班，隔天公司要他停職2 、
    3 天，他接到公文就拿刀子在大廳晃來晃去，我從家中監視
    器看到他拿刀子在大廳走來走去，我就打電話給總經理張崑
    益，張崑益從公司趕來，跟被告在大廳調解，我以為沒事了
    ，就從3 樓下來要騎車出去，經過大廳時被告就追出來，我
    跑了100 公尺，在檳榔攤跌倒，他要刺我心臟，我擋住，他
    又刺我脖子，我用手擋住一下，他還是有插到脖子，後來總
    經理跟警察趕來等語（見偵查卷第44-46 頁），核與證人即
    威遠保全公司總經理張崑益於警詢時供稱：98年8 月28日10
    時20分許，我在高雄市○○區○○街38號管理室，看到甲○
    ○拿一把木柄由後追乙○○，後來我在大豐二路313 號前，
    看見甲○○壓在乙○○身上，甲○○右手持一把刀子，該刀
    子之木枘與我在修武街38號管理室所看到之木柄相同，當時
    地上有很多血，甲○○喊說要殺死乙○○，後來我有幫忙搶
    刀子，謝惠茹至現場將刀子帶走等語（見偵查卷第12頁）；
    於檢察官偵查中結證稱：我是保全公司總經理，被告是我們
    公司管理的保全員，當天管理員通知我說被告在管理室喝酒
    ，可能會事，我就過去跟他談，他說他沒工作，另外兩位
    女子在旁邊講煽動的話，他說他一個人而已，後來主委出來
    ，他一看到，就衝出去，我看到被告手上拿著1 根木柄，應
    該是水果刀的刀套，我看被告沒有追到主委，就繼續留在管
    理室，後來有人來通知我說主委被殺，我過去時看到主委脖
    子被殺一刀，我要把被告的刀子搶起來，搶不起來，後來是
    1 個女的把刀子拿走，我在檳榔攤看到確是一把斜尖刀子等
    語（見偵查卷第44-46 頁）。證人謝蕙如於警詢時供稱：我
    當天到達高雄市三民區○○○路313 號前看見甲○○、乙○
    ○與威遠保全公司黃總經理（應係張總經理之誤），我看到
    現場一片混亂，只知他們3 人在搶1 把刀子，最後刀子由黃
    總經理搶下，然後刀子再轉交給我，我姐夫甲○○再把刀子
    搶過去，之後我就離開，我不知誰受傷，我沒把刀子拿走等
    語（見偵查卷第11頁）。證人黃文駿於警員訪談時供稱：當
    時我在大豐二路323 巷15號工作，看到乙○○在前面由大豐
    二路325 巷西向東跑，甲○○拿1 支尖刀在追趕，乙○○一
    邊跑，一邊喊救命，我能確定甲○○拿刀子追乙○○等語（
    見偵查卷第17頁）。證人余遠勝於警詢時陳稱：當時我有看
    到甲○○將乙○○壓倒在地上，而後我有看到甲○○手持1
    支15公分左右之尖刀殺向乙○○的脖子，甲○○且揚言誰接
    近幫忙乙○○就要殺誰等語（見偵查卷第18頁）各情相符。
    而被告甲○○所持以刺殺乙○○之器物確係尖刀，業經告訴
    人乙○○於本院審理時當庭描繪該尖刀之形樣，經本院丈量
    約18公分，亦與證人余遠勝前揭陳稱被告係持15公分左右之
    尖刀，大致相符；參諸證人謝惠茹係被告小姨子，其亦供稱
    被告所持者係刀子，自堪採信。綜上，被告確有因乙○○向
    保全公司總經理張崑益反應其工作問題，懷恨在心，乃持尖
    刀追刺乙○○之情，堪予認定。
  (二)按殺人與傷害之區別，應以有無殺意為斷，即行為人於下手
    時有無取被害人之生命為準，被害人受傷之輕重，僅得供審
    判者心證之參考，不能據為絕對之標準，查被告甲○○係因
    告訴人乙○○向保全公司總經理反應其工作上之問題，遭保
    全公司警告，並欲暫停其工作，致懷恨在心，揚言要殺害告
    訴人，且拿刀子在大樓大廳走來走去，告訴人害怕，電告保
    全公司總經理張崑益，張崑益從趕來勸解，被告並未釋懷，
    於見告訴人從3 樓下來，即持尖刀追趕，告訴人逃跑，被告
    竟又自後追趕約100 公尺，迨告訴人跌倒後，被告竟壓在告
    訴人身上，且持刀刺向告訴人頸部，而頸部係人體之要害，
    以尖刀刺殺頸部，極易切斷動脈，而致流血不止，不治死亡
    ，此為一般人所認識，果被告僅為嚇唬告訴人，給告訴人一
    個教訓，儘可朝告訴人手等非要害之部位刺殺，其竟朝告
    訴人之頸部刺殺，謂僅是要教訓告訴人，孰能置信，且於保
    全公司總經理趕至時仍不將尖刀放下，且喊說要殺死告訴人
    ，嗣該尖刀係經張崑益、謝惠茹合力搶下之情，足見被告確
    有殺害告訴人之犯意，不能因告訴人經送醫縫合後，倖免於
    難，即遽認被告僅有殺人之犯意而已。
  (三)告訴人因被告持刀刺殺，受有右頸部開放性傷口3 公分、右
    手虎口處3 公分切割傷，有高雄長庚醫院診斷證明書附卷可
    稽，是被告殺人罪證已甚明確，所辯並無殺人之犯意云云，
    要係避重就輕之詞，不足採信，犯行洵堪認定，應予依法論
    科。
三、核被告所為，係犯刑法第271 條第2 項、第1 項之殺人未遂
    。其殺人尚屬未遂，爰依刑法第25條第2項規定減輕其刑。
四、原審未予詳求，認被告僅有傷害之犯意，應依傷害罪予以論
    科，而傷害罪乃告訴乃論之罪，告訴人於原審辯論終結前，
    已具狀撤回告訴，而諭知不受理之判決，尚有未洽。檢察官
    上訴指摘原判決諭知本件公訴不受理為不當，非無理由，應
    由本院將原判決撤銷。審酌被告因受僱在其住處任管理員，
    僅因主任管理委員即告訴人向保全公司反應被告工作問題，
    被告即懷恨於心，持刀伺機刺殺告訴人，危害告訴人之生命
    、身體安全，犯後雖於原審審理中與告訴人成立和解，同意
    賠償告訴人新台幣（下同）6 萬元，但僅賠償2 萬元，餘款
    則延不履行，惟念其尚屬初犯，及其教育程度、被害人受傷
    之情形等一切情狀，爰予科處有期徒刑伍年，被告用以行兇
    之犯罪工具尖刀1 把並未扣案，為免將來執行上之困難，爰
    不予宣告沒收。
據上論結，應依刑事訴訟法第369 條第1 項前段、第364 條、第
299 條第1 項前段，刑法第271 條第2 項、第1 項、第25條第2
項，判決如主文。
本案經檢察官陳國全到庭執行職務。
中    華    民    國    99    年    7     月    27    日
                  刑事第四庭    審判長法  官 蕭權閔
                                      法  官 李嘉興
                                      法  官 陳吉雄
以上正本證明與原本無異。
如不服本判決應於收受本判決後10日內向本院提出上訴書狀，其
未敘述上訴理由者，並得於提起上訴後10日內向本院補提理由書
狀（均須按他造當事人之人數附繕本）「切勿逕送上級法院」。
中    華    民    國    99    年    7     月    28    日
                                      書記官 郭蘭蕙
附錄本判決論罪科刑法條：
中華民國刑法第271條第1項、第2項
（普通殺人罪）
殺人者，處死刑、無期徒刑或 10 年以上有期徒刑。
前項之未遂犯罰之。

司法院資訊處製作；財團法人民間司法改革基金會備份。
